臺灣臺中地方法院民事裁定　　　　　　100年度家聲字第105號
聲　請　人　林春鳳
相　對　人　陳春明
上列當事人間給付扶養費事件，本院裁定如下：
    主  文
相對人應自本裁定確定之日起至未成年子女陳泓翔（男、民國○
○○年○月○○日生、國民身分證統一編號：Ｚ0000000
00號）成年之日止，按月於每月一日前給付聲請人關於陳泓翔
扶養費用新臺幣捌仟元。如有遲誤一期履行，其後之給付視為亦
已到期。
程序費用由相對人負擔。
    理  由
一、本件聲請意旨略以：聲請人與相對人原為夫妻關係，育有未
    成年子女陳泓翔（男、民國○○○年○月○○日生、國民身
    分證統一編號：Ｚ000000000號），嗣雙方於九十
    年九月十三日離婚，原約定陳泓翔之權利義務之行使或負擔
    由相對人任之，嗣於九十二年十一月二十八日重新約定陳泓
    翔之權利義務之行使或負擔由聲請人任之。惟相對人未給付
    陳泓翔之扶養費用。而陳泓翔因已就學，所需生活費用、教
    育費用一個月至少要新台幣（下同）一萬五千元至一萬八千
    元，相對人既為陳泓翔之父，自有給付扶養費用之義務。參
    考行政院主計處九十八年度原臺中縣平均每人每月消費及非
    消費支出作為陳泓翔扶養費基準，並依聲請人與相對人之資
    力，依一比一之比例負擔陳泓翔扶養費，爰依法請求相對人
    應自本裁定確定之日起至未成年子女陳泓翔成年之日止，按
    月於每月一日前給付聲請人關於陳泓翔扶養費用一萬元。如
    有遲誤一期履行，其後之給付視為亦已到期等語。
二、相對人則以：伊無法拿出這麼多錢，因伊再婚後亦有一個小
    孩要扶養，伊目前工作不穩定，一天薪資約一千八百元，伊
    現在的太太沒工作，在家帶小孩，都靠伊一人做水泥工養家
    ，伊無法達到行政院主計處公布的生活水準，伊打算只給陳
    泓翔一個月三千元扶養費等語，資為抗辯。
三、兩造原為夫妻關係，育有未成年子女陳泓翔一人，嗣雙方於
    九十年九月十三日離婚，並於九十二年十一月二十八日約定
    陳泓翔之權利義務之行使或負擔由聲請人任之等事實，業據
    聲請人提出戶籍謄本為證，相對人對此亦不爭執，自堪信為
    真實。
四、按直系血親相互間互負扶養之義務，父母對於未成年子女之
    扶養義務，不因結婚經撤銷或離婚而受影響，民法第一千一
    百十四條、第一千一百十六條之二各定有明文。故父母離婚
    後，未盡對未成年子女之保護、教養之責，未成年子女仍得
    以自己名義，依民法第一千一百十四條第一款規定，請求父
    母親負扶養義務。次按法院依民法第一千零五十五條之規定
    ，為酌定、改定或變更時，得命交付子女、未行使或負擔權
    利義務之一方與未成年子女會面交往之方式與期間、給付扶
    養費、交付身分證明文件或其他財物，或命為相當之處分，
    並得訂定必要事項；前項扶養費之給付，法院得依聲請或依
    職權，命為一次給付或分期給付，非訟事件法第一百二十七
    條第一、二項定有明文。復按未成年子女依民法第一千一百
    十四條第一款規定請求父母給付扶養費者，固限於不能維持
    生活而無謀生能力之子女，自應由子女為請求權人，且應以
    訴訟方式為之。惟本件並非未成年子女依民法第一千一百十
    四條第一款請求再抗告人給付子女扶養費，而係相對人以未
    成年子女之母自己名義，依非訟事件法第七十一條之六（現
    行第一百二十七條）規定為聲請，於法並無不合（最高法院
    臺抗字第三六四號裁定意旨著有明文）。是揆諸前揭說明，
    聲請人為未成年子女陳泓翔之母，其以自己名義請求未行使
    或負擔權利義務之相對人（即陳泓翔之父）給付未成年子女
    陳泓翔之扶養費用，自屬有據。
五、經查：
（一）按扶養之程度，應按扶養權利者之需要，與負扶養義務者
      之經濟能力及身分定之。負扶養義務者有數人，而其親等
      同一時，應各依其經濟能力分擔義務，民法第一千一百十
      九條、第一千一百十五條第三項分別定有明文。本件聲請
      人與相對人既同為第一順位之扶養義務人，則渠等對未成
      年子女陳泓翔之扶養程度，應按陳泓翔之需要與兩造之經
      濟能力及身分而為適當之酌定。經本院依職權利用稅務電
      子閘門調取聲請人與相對人九十六年度至九十八年度所得
      資料及目前財產狀況：聲請人部分，名下有房屋及土地各
      一筆、汽車一部，財產總額一百四十七萬五千零七十五元
      ，九十八年度、九十七年度各有利息所得七千二百五十元
      、二千一百六十三元，九十六年度獎金所得一千元。相對
      人部分：名下土地一筆，財產總額四十萬六千九百六十三
      元，九十八年度所得總額三萬七千五百五十五元，九十七
      年度所得四萬一千四百六十元，九十六年所無所得。斟酌
      兩造前開之財產情形，再衡之雙方年齡及目前狀況，與日
      後子女陳泓翔均由聲請人實際負責生活照顧及支出生活費
      用，其所付出之勞力亦非不能評價為扶養費之一部，認聲
      請人與相對人應依一比一之比例分擔子女陳泓翔之扶養費
      用為適當。
（二）復參酌行政院主計處編印之中華民國臺灣地區九十八年度
      家庭收支調查報告結果，聲請人住所地即原臺中縣民九十
      八年每人平均非消費性支出為十四萬七千三百三十七元，
      消費性支出為六十四萬三千六百八十四元，平均每戶人數
      為三點五五人，則每人每月消費支出為一萬八千五百六十
      九元（元以下四捨五入），此數額乃不分成年或未成年人
      之一般消費支出（即經常性支出）數額，包括消費性支出
      及非消費性支出，其項目已經包括食衣住行育樂及保險等
      生活範圍，固非無反映國民生活水準之功能，惟衡諸目前
      國人貧富差距擴大，且漸有Ｍ型化社會之趨勢，在財富集
      中於少數人之情況下，若以該調查報告所載之統計結果作
      為支出標準，如非家庭收入達中上程度者，恐難以負荷，
      此觀諸前揭家庭收支調查報告所載以子女居住地域之原臺
      中縣縣民，九十八年每人每月經常性支出高達一萬八千五
      百六十九元（元以下四捨五入），以一家四口計算，每月
      支出七萬餘元，若家庭總收入未達八萬元以上（按：應有
      一定比例作為儲蓄、置產或投資用）者，顯均無法負擔此
      一生活支出水平，殆屬顯然。參酌兩造前述財產資料，顯
      見聲請人及相對人合計之收入應屬中下程度，以前揭家庭
      收支調查報告內容作為其等扶養子女所需之標準，顯然過
      高。本院衡酌其等身分地位及經濟能力，認以每月一萬六
      千元作為子女扶養所需之標準，較為妥適（聲請人亦主張
      陳泓翔每月約需一萬五千元至一萬八千元生活費用）。聲
      請人與相對人應依一比一之比例分擔扶養費用，已如前述
      ，故相對人每月應負擔子女陳泓翔之扶養費用為八千元【
      計算式：16000×1/2＝8000】。是聲請人請求相對人每月
      給付未成年子女陳泓翔之扶養費用八千元範圍內，為有理
      由，應予允許。聲請人逾此數額之請求，則無理由。惟此
      部分屬子女權利義務行使或負擔之內容，本院自得依職權
      審酌，不受當事人聲明之拘束，自不生其餘聲請駁回之問
      題。附此敘明。
（三）再者，扶養費乃維持受扶養權利人生活所需之費用，其費
      用之需求係陸續發生，故應以分期給付為原則，而本件除
      無其他特別情事足資證明有命扶養義務人一次給付之必要
      外，命扶養義務人一次給付鉅額之扶養費用總數亦不可能
      。本院認聲請人請求相對人自本裁定確定之日起，至未成
      年子女陳泓翔成年時止，按月於每月一日前給付予聲請人
      關於未成年子女陳泓翔之扶養費用八千元為妥。末查，本
      件按月支付之金額不高為恐日後相對人有拒絕或拖延之情
      ，而不利子女之利益，爰併定分期給付遲誤一期履行者，
      其後之期間視為亦已到期，以維子女之最佳利益。
六、依非訟事件法第二十一條第二項、民事訴訟法第九十五條、
    第七十八條，裁定如主文。
中    華    民    國  100     年    5     月    12    日
                  家事法庭        法  官  簡賢坤
以上為正本係照原本作成。
如對本裁定抗告，須於裁定送達後十日之不變期間內，向本院提
出抗告狀（需附繕本）。
中    華    民    國  100     年    5     月    12    日
                                  書記官  賴淵瀛